【裁判字號】    92,台抗,136
【裁判日期】    920314
【裁判案由】    票款執行
【裁判全文】
最高法院民事裁定                                九十二年度台抗字第一三六號
    再 抗告 人  甲○○
右再抗告人因與相對人乙○○○間請求票款執行事件，對於中華民國九十二年一月八
日台灣高等法院台中分院裁定︵九十二年度抗字第八七號︶，提起再抗告，本院裁定
如左：
    主  文
原裁定廢棄，應由台灣高等法院台中分院更為裁定。
    理  由
原法院以：本件相對人原持台灣台中地方法院︵下稱台中地院︶九十年度票字第四一
九二號民事裁定為執行名義，聲請強制執行再抗告人之財產，經再抗告人提起債務人
異議之訴並聲請供擔保停止執行。嗣兩造於原法院九十年度上易字第三七五號異議之
訴事件審理時，成立訴訟上和解，相對人又持該和解筆錄聲請續行強制執行程序，故
本件執行名義，已變更為原法院九十年度上易字第三七五號和解筆錄。由和解筆錄內
容：﹁一、再抗告人願給付相對人新台幣︵下同︶一百萬元及自民國八十八年九月十
日起至九十年十二月三十一日止，按年息百分之五計算之利息；願給付訴外人蔡靜澤
四十三萬九千元。二、訴外人蔡靜澤願將坐落台中市南區○○○○段三四一之五地號
土地持分一○○○○分之三六，及其上同段一五五八七建號房屋，全部所有權移轉登
記予再抗告人。系爭房地積欠銀行貸款之本息由再抗告人清償。三、第一項金額於第
二項移轉登記時同時給付﹂；及蔡靜澤與相對人間並無因契約而互負債務，與民法第
二百六十四條第一項之規定不符等情觀之，相對人得請求再抗告人給付一百萬元及其
利息，係屬於附有停止條件之法律行為，即須待蔡靜澤將系爭不動產所有權移轉登記
予再抗告人之停止條件成就時，始發生效力。再抗告人嗣於九十一年十月七日將其應
給付相對人之款項繳付執行法院後，執行法院通知蔡靜澤依和解內容第二項將系爭不
動產所有權移轉登記予再抗告人，蔡靜澤雖陳稱系爭不動產已出售予陳金水，並完成
所有權移轉登記等語，惟陳金水已同意將系爭不動產移轉予再抗告人，蔡靜澤於九十
一年十一月二十六日以台中北屯郵局第二六二七號存證信函通知再抗告人於同年月二
十九日下午二時攜帶相關證件資料履行過戶手續，再抗告人屆時並未配合受領給付，
有存證信函回執一紙在卷可稽，則再抗告人之受領遲延有無可歸責之事由，即再抗告
人有無民法第一百零一條第一項「因條件成就而受不利益之當事人，以不當行為阻止
其條件成就」之情事？第一審法院未詳為審究，遽認條件已不能成就，而駁回相對人
強制執行之聲請，尚有未洽云云。因而將該駁回之裁定廢棄，發回台中地院更為裁定
。
按抗告法院認抗告為有理由者，應廢棄原裁定，自為裁定；於必要時始得命原法院或
審判長更為裁定，此觀民事訴訟法第四百九十二條第二項之規定自明。查依卷附之台
中北屯郵局第二六二七號存證信函及回執︵見原審卷第九頁背面、第十頁︶，蔡靜澤
係於九十一年十一月二十六日下午五時發函，通知再抗告人於九十一年十一月二十九
日︵星期五︶下午二時，攜帶相關證件資料履行過戶手續，時間不及三日，再扣除郵
差送信時間，有無足時間供再抗告人準備相關證件資料履約，應依誠信原則認定之
；又存證信函回執之投遞後郵戳日期為九十一年十二月，再抗告人辯稱渠於履約日後
之九十一年十二月間始收受存證信函，是否屬實，攸關再抗告人能否履約；且當事人
雙方均住台中縣、市，原法院非不能就近自行詳予調查審認，遽將台中地院之裁定廢
棄，發回台中地院更為裁定，不僅速斷且於法有違。再抗告意旨，指摘原裁定不當，
求予廢棄，非無理由。
據上論結，本件再抗告為有理由，依民事訴訟法第四百九十二條第二項，裁定如主文
。
中      華      民      國    九十二    年      三      月     十四     日
                              最高法院民事第一庭
                                  審判長法官  李  錦  豐
                                        法官  楊  鼎  章
                                        法官  吳  麗  女
                                        法官  許  朝  雄
                                        法官  陳  淑  敏
      右正本證明與原本無異
                                              書  記  官
中      華      民      國    九十二    年      四      月      二      日


司法院資訊處製作；財團法人民間司法改革基金會備份。
